臺灣臺南地方法院民事判決　　　　　　 100年度重訴字第72號
原　　　告　林燈山
被　　　告　吳富美
上列當事人間請求履行契約事件，經本院於民國100年9月29日言
詞辯論終結，判決如下：
    主      文
原告之訴駁回。
訴訟費用新臺幣捌萬壹仟貳佰元由原告負擔。
    事實及理由
一、原告起訴主張：
  (一)兩造於民國94年11月20日簽訂協議書（下稱系爭協議書），
    系爭協議書第1條約定由被告先行付款2百萬元，餘額800萬
    元則至中國信託商業銀行辦理信託；另被告並應自96年11月
    20日起至104年止，每年給付原告100萬元，惟被告迄今尚未
    給付，是被告應給付原告800萬元。又原告若自96年開始有
    協議書第9條所示情形，被告即無須每年支付100萬元，僅須
    以餘額支付生病所生之費用，況依協議書第9條約定「萬一
    」字樣觀之，原告若有收取100萬元，即應自行支付生病所
    生之費用。
  (二)為此聲明：1.被告應給付原告八百萬元；2.訴訟費用由被告
    負擔。
二、被告則辯以：
  (一)被告曾向原告表示於其支付原告200萬元後，即不再支付金
    錢予原告，且依協議書第1條之約定，原欲將800萬元信託於
    中國信託商業銀行，嗣因原告阻擋而未為信託，而上開款項
    係用以支付原告將來若因生病所生之醫藥費、保險費及聘請
    外籍勞工之費用。又依協議書第2條之約定，被告及兩造女
    兒林欣慧、林昭吟每月應共同支付6萬元予原告，惟被告認
    為若其與子女無法負擔，亦應由上開800萬元支付每月應給
    予原告之數額6萬元，避免原告生活陷入困境。另原告經常
    恐嚇家庭成員，被告亦因此申請家暴保護令，是原告違反協
    議書之約定，不得請求被告每月支付6萬元；原告阻止被告
    將800萬元辦理信託，其即業已放棄協議書第1條、第9條之
    約定。
  (二)為此聲明：1.原告之訴駁回；2.訴訟費用由原告負擔。
三、兩造不爭執事項：
  (一)兩造及訴外人林欣慧、林昭吟於94年11月20日簽立協議書，
    其中第1條約定：「中國信託寄800萬信託（尚未實行），現
    金200萬給林燈山」；第2條約定：「每個月由吳富美、林昭
    吟、林欣慧付給林燈山6萬元，直到往生為止」；第9條約定
    ：「萬一林燈山生病住院由保險費支付，額外的費用由中國
    信託的帳戶支付」。
  (二)兩造迄今未將800萬元辦理信託。
四、兩造爭執事項：
  (一)協議書第1條所載之「中國信託寄800萬信託（尚未實行），
    現金200萬給林燈山」，其真意為何？
  (二)原告依協議書第1條請求被告給付800萬元，有無理由？
五、本院得心證之理由：
  (一)按解釋私人之契約應通觀全文，並斟酌立約當時之情形，以
    期不失立約人之真意；解釋契約，固須探求當事人立約時之
    真意，不能拘泥於契約之文字，但契約文字業已表示當事人
    真意，無須別事探求者，即不得反捨契約文字而更為曲解（
    最高法院18年上字第1727號、17年上字第1118號判例意旨參
    照）。系爭協議書第1條既記載「中國信託寄800萬信託（尚
    未實行），現金200萬給林燈山」，自契約文字觀之，即已
    明白約定於兩造立約時，僅交付現金2百萬元予原告，關於
    800萬元部分，依系爭契約乃載明信託之文義，而所謂信託
    行為，係指委託人授與受託人超過經濟目的之權利，而僅許
    可其於經濟目的範圍內行使權利之法律行為而言，就外部關
    係言，受託人固有行使超過委託人所授與之權利，就委託人
    與受託人之內部關係言，受託人仍應受委託人所授與權利範
    圍之限制（參照66年台再字第42號判例），是系爭協議書第
    1 條既約定800萬之金額為信託行為，則不論受託人為原告
    、被告或第三人，兩造本於系爭協議書之文義，均有將800
    萬基於信託行為交付受託人之合意，而非交付原告自明。況
    依證人林欣慧到庭證稱：兩造簽定系爭協議書以後本來要辦
    信託，但是因為兩造對信託時間的長短有意見談不攏而未信
    託等語。另證人林隆輝到庭結證稱：當時兩造來銀行詢問可
    否就800萬元為信託，因為金錢信託在銀行是可以做的，所
    以就將兩造要信託的意願交信託部門擬定金錢信託契約，將
    該契約交由兩造閱覽，過程中兩造有詢問一些細節的問題，
    但是最後沒有辦理信託。當初我所擬定的信託契約只是一個
    初步的內容，我只是口頭告知兩造可能的信託方式為，這筆
    金錢在一定的時間內信託都不能動用，但是可以動用孳息，
    或者是要在一定的期間領出一定的金錢，這些方式都可以作
    信託…等語。綜合上開證人之證述，可知兩造於94年11月20
    日簽立系爭協議書後，即依協議書第1條關於信託之約定至
    中國信託商業銀行洽詢800萬元信託事宜，嗣後僅因兩造就
    信託契約之內容有爭執，故迄今未將該筆金額辦理信託，此
    更足徵兩造簽立協議書第1條之真意係將該筆800萬元辦理信
    託，並非交付原告自明。
  (二)按民事訴訟如係由原告主張權利者，應先由原告負舉證之責
    ，若原告先不能舉證，以證實自己主張之事實為真實，則被
    告就其抗辯事實即令不能舉證，或其所舉證據尚有疵累，亦
    應駁回原告之請求（參照最高法院17年上字第917號判例意
    旨）。經查：證人林欣慧到庭證稱：兩造簽了系爭協議書以
    後本來要辦信託，但是因為兩造對信託時間的長短有意見談
    不攏，所以後來就沒有辦信託，隔年後（即95年）原告才要
    求要領出這筆錢給他，但被告自簽系爭協議書前的想法就是
    依系爭協議書第2條如果我們每個月沒有辦法支付原告6萬元
    時，才動用到這筆800萬的錢，簽系爭協議書時，原告也沒
    有提到隔年就要分期分批領出來使用等語。益證兩造於系爭
    協議書簽立時，並未有將系爭800萬交付與原告或於翌年起
    即陸續交付其中一部份金額與原告之合意。此外，原告未能
    舉證證明被告負有其餘給付800萬元之義務，則原告之主張
    即屬無據，顯不可採。
六、綜上所述，兩造簽立系爭協議書第1條前段之文意既未有如
    同條後段交付現金之約定，且明白記載係將800萬元辦理信
    託，故兩造並非約定將800萬元交付原告既經認定，原告猶
    依協議書第1條之約定，主張被告應給付800萬元，為無理由
    ，應予駁回。
七、本件事證已臻明確，兩造其餘攻擊防禦方法，核與判決結果
    不生影響，爰不一一論述，併此敘明。
八、按法院為終局判決時，應依職權為訴訟費用之裁判；訴訟費
    用，由敗訴之當事人負擔，民事訴訟法第87條第1項、第78
    條分別定有明文，本件訴訟費用核定為81,200元（即第一審
    裁判費80,200元、證人旅費1,000元），爰確定訴訟費用之
    負擔如主文第2項所示。
九、據上論結，本件原告之訴為無理由，依民事訴訟法第87條第
    1項、第78條判決如主文。
中    華    民    國   100    年    10    月    12    日
                  民事第二庭    法  官   黃莉莉
以上正本係照原本作成。
如對本判決上訴，須於判決送達後20日內向本院提出上訴狀。如
委任律師提起上訴者，應一併繳納上訴審裁判費。
中    華    民    國   100    年    10    月    13    日
                                書記官   王慧萍